【裁判字號】    98,訴,1039
【裁判日期】    980702
【裁判案由】    違反毒品危害防制條例
【裁判全文】
臺灣彰化地方法院刑事判決              98年度訴字第1039號
公  訴  人  臺灣彰化地方法院檢察署檢察官
被      告  甲○○
上列被告因違反毒品危害防制條例案件，經檢察官提起公訴（
98年度毒偵字第1097號），本院改依簡式審判程序判決如下：
    主  文
甲○○施用第一級毒品，累犯，處有期徒刑拾壹月。
    事  實
一、甲○○前因施用毒品案件，先經本院裁定送觀察勒戒後，又
    因施用第一級毒品案件，經臺灣板橋地方法院以89年度毒聲
    字第5413號裁定移送觀察、勒戒後，認無繼續施用毒品之傾
    向，於民國（下同）89年10月6 日執行完畢；又於90年間，
    因施用毒品案件，經臺灣彰化地方法院檢察署檢察官聲請強
    制戒治並提起公訴，聲請強制戒治部分，本院以90年度毒聲
    字第1550號裁定令入戒治處所施以強制戒治，嗣其成效經評
    定合格，無繼續戒治必要，復經本院以91年度毒聲字第792
    號裁定停止戒治付保護管束，迄於91年6 月9 日期滿未經撤
    銷視為執行完畢；提起公訴部分，經本院以90年度訴字第97
    7 號判處有期徒刑8 月確定。復於94年間，因竊盜案件，經
    本院以94年度員簡字第135 號判處有期徒刑5 月確定【第1
    案】；另於95年間，因違反毒品危害防制條例案件，經本院
    以95年度訴字第610 號判處有期徒刑10月確定【第2 案】；
    因竊盜案件，經本院以95年度簡字第74號判處拘役59日確定
    【第3 案】，上開3 案之罪，接續執行，甫於96年4 月12日
    縮短刑期執行完畢（扣除接續執行之第2 案拘役刑59日）。
    詎其猶不知悔改，復基於施用第一級毒品海洛因之犯意，於
    98年4 月11日，在彰化縣永靖鄉○○○○路邊，以針筒注射
    之方式，施用第一級毒品海洛因1 次。嗣於98年4 月14日經
    警通知到場，為警採尿送驗，結果呈嗎啡及可待因陽性反應
    ，始悉上情。
二、案經彰化縣警察局員林分局報請臺灣彰化地方法院檢察署檢
    察官偵查起訴。
    理  由
一、按除被告所犯為死刑、無期徒刑、最輕本刑為3 年以上有期
    徒刑之罪或高等法院管轄第1 審案件者外，於刑事訴訟法第
    273 條第1 項程序進行中，被告先就被訴事實為有罪之陳述
    時，審判長得告知被告簡式審判程序之旨，並聽取當事人、
    代理人、辯護人及輔佐人之意見後，裁定進行簡式審判程序
    ；除簡式審判程序及簡易程序案件外，第1 審應行合議審判
    ，刑事訴訟法第273 條之1 第1 項、第284 條之1 分別定有
    明文。本件被告甲○○所犯係死刑、無期徒刑、最輕本刑為
    3 年以上有期徒刑或高等法院管轄第1 審案件以外之罪，並
    於本院行準備程序時就被訴事實為有罪之陳述，本院合議庭
    依前揭規定，經評議結果，裁定改由受命法官獨任行簡式審
    判程序，先予敘明。
二、上揭事實，業據被告甲○○於本院行準備程序與審理時均坦
    承不諱，且其於98年4 月14日為警查獲時所採取之尿液，經
    送鑑驗結果，確呈嗎啡陽性反應，此有彰化縣警察局員林分
    局委託檢驗尿液代號與真實姓名對照認證單及詮昕科技股份
    有限公司98年4 月27日所出具之濫用藥物尿液檢驗報告各1
    紙附卷可稽，應認被告之自白確與事實相符，洵堪採信。
三、次按施用第一、二級毒品為犯罪行為，毒品危害防制條例第
    10條定有處罰明文。故施用第一、二級毒品者，依前揭規定
    本應科以刑罰。惟基於刑事政策，對合於一定條件之施用者
    ，則依同條例第20條、第23條之規定，施以觀察、勒戒及強
    制戒治之保安處分。又毒品危害防制條例於92年7 月9 日修
    正公布，自93年1 月9 日施行，其中第20條、第23條將施用
    毒品之刑事處遇程序，區分為「初犯」及「5 年內再犯」、
    「5 年後再犯」。依其立法理由之說明：「初犯」，經觀察
    、勒戒或強制戒治後，應為不起訴處分或不付審理之裁定；
    經觀察、勒戒或強制戒治執行完畢釋放後，「5 年內再犯」
    者，因其再犯率甚高，原實施之觀察、勒戒及強制戒治既已
    無法收其實效，爰依法追訴或裁定交付審理。至於經觀察、
    勒戒或強制戒治執行完畢釋放後，「5 年後再犯」者，前所
    實施之觀察、勒戒或強制戒治已足以遮斷其施用毒品之毒癮
    ，為期自新及協助其斷除毒癮，仍適用「初犯」規定，先經
    觀察、勒戒或強制戒治之程序。從而依修正後之規定，僅限
    於「初犯」及「5 年後再犯」2 種情形，始應先經觀察、勒
    戒或強制戒治程序。倘被告於5 年內已再犯，經依法追訴處
    罰，縱其第3 次（或第3 次以上）再度施用毒品之時間，在
    初犯經觀察、勒戒或強制戒治執行完畢釋放5 年以後，已不
    合於「5 年後再犯」之規定，且因已於「5 年內再犯」，顯
    見其再犯率甚高，原實施觀察、勒戒或強制戒治，已無法收
    其實效，即應依該條例第10條處罰（最高法院95年度第7 次
    刑事庭會議及97年度第5 次刑事庭會議決議參照）。查本件
    被告曾前因施用毒品案件，先經本院裁定送觀察勒戒後，又
    因施用第一級毒品案件，經臺灣板橋地方法院以89年度毒聲
    字第5413號裁定移送觀察、勒戒後，認無繼續施用毒品之傾
    向，於89年10月6 日執行完畢；又於90年間，因施用毒品案
    件，經臺灣彰化地方法院檢察署檢察官聲請強制戒治並提起
    公訴，聲請強制戒治部分，本院以90年度毒聲字第1550號裁
    定令入戒治處所施以強制戒治，嗣其成效經評定合格，無繼
    續戒治必要，復經本院以91年度毒聲字第792 號裁定停止戒
    治付保護管束，迄於91年6 月9 日期滿未經撤銷視為執行完
    畢；提起公訴部分，經本院以90年度訴字第977 號判處有期
    徒刑8 月確定等情，有臺灣高等法院被告前案紀錄表及臺灣
    彰化地方法院檢察署刑案資料查註紀錄表各1 份在卷足憑，
    而被告本件施用第一級毒品之犯行，雖係在前次觀察勒戒執
    行完畢5 年後所犯，惟被告於上開觀察勒戒執行完畢5 年內
    ，曾因施用毒品案件經法院宣示判決並確定，已詳述如前，
    則揆諸前揭決議意旨，均毋須再重新施予觀察、勒戒或強制
    戒治之處遇程序，逕以訴追處罰，應予依法論科。
四、核被告所為，係犯毒品危害防制條例第10條第1 項之施用第
    一級毒品罪。被告為施用毒品而持有第一級毒品，其持有之
    低度行為應為施用之高度行為所吸收，不另論罪。再查被告
    有上開犯罪事實欄所載之前科紀錄，而於96年4 月12日執行
    完畢等情，有臺灣彰化地方法院檢察署刑案資料查註紀錄表
    及臺灣高等法院被告前案紀錄表各1 份附卷可稽，被告於受
    有期徒刑之執行完畢後，5 年內故意再犯有期徒刑以上之罪
    ，為累犯，應依刑法第47條第1 項之規定，加重其刑。爰審
    酌被告前曾有施用毒品罪行，經送觀察、勒戒後，猶不知悔
    改，再施用毒品不輟，不僅戕害自身健康，更辜負國家將之
    視為病人，並施以長時間之戒治處遇之苦心，惟其對他人權
    益之侵害仍屬有限，於本院行準備程序與審理時均已坦承犯
    行，暨其犯罪動機、目的、手段、施用次數及其智識程度、
    生活狀況等一切情狀，量處如主文所示之刑，以示懲儆。
據上論斷，應依刑事訴訟法第 273 條之1 第1 項、第299 條第1
項前段，毒品危害防制條例第10條第1 項，刑法第11條前段、第
47條第1 項，判決如主文。
本案經檢察官王元郁到庭執行職務。
中    華    民    國    98    年    7     月    2     日
                  刑事第九庭          法  官  蕭文學
以上正本證明與原本無異。
如不服本判決應於收受判決後10日內向本院提出上訴書狀，並應
敘述具體理由；其未敘述上訴理由者，應於上訴期間屆滿後20日
內向本院補提理由書（均須按他造當事人之人數附繕本）「切勿
逕送上級法院」。
中    華    民    國    98    年    7     月    2     日
                                      書記官  黃明慧
附錄本案論罪科刑法條全文：
毒品危害防制條例第10條
施用第一級毒品者，處六月以上五年以下有期徒刑。
施用第二級毒品者，處三年以下有期徒刑。


司法院資訊處製作；財團法人民間司法改革基金會備份。
